臺灣基隆地方法院行政訴訟判決
110年度交字第133號
原      告  賴哲弘  
被      告  交通部公路總局臺北市區監理所

代  表  人  江澍人  
訴訟代理人  周怡璇  
上列當事人間交通裁決事件，原告不服被告民國110年11月10日
北市監基裁字第25-ZIA132648號裁決，提起行政訴訟，本院判決
如下：
    主  文
原告之訴駁回。
訴訟費用新臺幣參佰元由原告負擔。
    事實及理由
一、程序事項：
    按交通裁決事件之裁判，得不經言詞辯論為之，行政訴訟法
    第237 條之7 定有明文。本件係因原告不服被告依道路交通
    管理處罰條例第33條第1項第3款規定所為裁決，而提起撤銷
    訴訟，屬交通裁決事件之裁判，依前揭規定，爰不經言詞辯
    論，逕行裁判，合先敘明。
二、事實概要：
　　原告駕駛訴外人富安通運有限公司所有車號000-0000號營業
    貨櫃曳引車（下稱系爭車輛），於民國110年8月4日13時21
    分許，行經國道三號南向13.7公里處，因有「行駛高速公路
    未依規定行駛車道-大型車違規行駛內側以外車道（按：中
    線車道）」之違規行為，經內政部警政署國道公路警察局第
    九公路警察大隊（下稱舉發機關）檢視國道攝錄影像後於11
    0年9月3日以國道警交字第ZIA132648號舉發違反道路交通管
    理事件通知單（下稱系爭舉發單）逕行舉發(110年9月6日入
    案)，記載應到案日期為110年10月18日前。原告於110年9月
    9日透過「監理服務網申訴平台」向被告陳述不服舉發，經
    被告函請舉發機關表示意見，舉發機關遂於110年10月18函
    復違規屬實，被告則於110年11月10日以原告於上開時、地
    ，有「行駛高速公路未依規定行駛車道者－大型車違規行駛
    內側以外車道」之違規事實，依道路交通管理處罰條例第33
    條第1項第3款規定，以北市監基裁字第25-ZIA132648號違反
    道路交通管理事件裁決書（下稱原處分）對原告裁處罰鍰新
    臺幣（下同）4,000元，並記違規點數1點，原告猶有不服，
    遂於110年11月11日提起本件訴訟。
三、原告主張：
　　大型車行駛高速公路時，本可利用緊鄰外側車道之其他車道
    超越前車。以舉發機關採證照片及採證畫面可見，原告行駛
    路段前1、200公尺是匯入交流道的車道，伊原本行駛在外側
    車道，見其他車輛匯入，方將車輛駛入外2車道，然因前方
    再1、200公尺又是匯入口，伊怕有車子上來，才沒有切回外
    側車道，續行外2車道，俟經過交流道才切回外側車道。又
    ，系爭車輛是載重大車，一直變換車道很危險，也怕煞車不
    及，故當時才會行駛中線道等語。並聲明：原處分撤銷。
四、被告答辯：
　　依高速公路及快速公路交通管制規則第8條規定，大型車應
    行駛外側車道，並得暫時利用緊鄰外側車道之車道超越前車
    ，然審酌原告駕車行經上開路段時，主線車道車流正常、無
    異狀，原告卻於畫面起迄過程均行駛在中線車道，自已違反
    上開規定，舉發機關予以舉發，尚無不當，被告依法裁決亦
    無違誤等語。並聲明：原告之訴駁回。
五、本院之判斷：
    原告駕駛富安通運有限公司所有之系爭車輛，於110年8月4
    日13時21分許，行經國道三號南向13.7公里處，因有「行駛
    高速公路未依規定行駛車道-大型車違規行駛內側以外車道
    」之違規行為，經舉發機關檢視國道攝錄影像後，於110年9
    月3日以舉發單逕行舉發(110年9月6日入案)，記載應到案日
    期為110年10月18日前。原告於110年9月9日透過「監理服務
    網申訴平台」向被告陳述不服舉發，經被告函請舉發機關表
    示意見，舉發機關遂於110年10月18函復違規屬實，被告則
    於於110年11月10日以原告於上開時、地，有「行駛高速公
    路未依規定行駛車道者－大型車違規行駛內側以外車道」之
    違規事實，依道路交通管理處罰條例第33條第1項第3款規定
    ，以原處分裁決書對原告裁處罰鍰4,000元，並記違規點數1
    點等情，有舉發單暨送達證書、違規歷史資料查詢報表、監
    理服務網申訴平台申訴郵件、舉發機關110年10月18日國道
    警九交字第1109703630號函暨檢附違規照片擷取資料、逕行
    舉發歸責駕駛人申請書、被告110年10月21日北市監基站字
    第1100167977號函、原處分裁決書、送達證書及採證光碟等
    件在卷可參（頁33至65），應認屬實。至原告不服原處分，
    提起行政訴訟，並以前詞主張，故本件爭點為：原告駕駛系
    爭車輛在上開時、地，有無「行駛高速公路未依規定行駛車
    道-大型車違規行駛內側以外車道」之違規行為？現判斷如
    下：
(一)按「汽車行駛於高速公路、快速公路或設站管制之道路，不
    遵使用限制、禁止、行車管制及管理事項之管制規則而有下
    列行為者，處汽車駕駛人新臺幣3,000 元以上 6,000元以下
    罰鍰：…三、未依規定行駛車道。」、「第一項之管制規則
    ，由交通部會同內政部定之。」、「汽車駕駛人有下列各款
    所列條款之一者，除依原條款處罰鍰外，並予記點：一、有
    第33條第1 項…情形之一者，各記違規點數1 點。」道路交
    通管理處罰條例第33條第1 項第3 款、第6 項、第63條第1 
    項第1 款分別定有明文。次按「汽車行駛於高速公路、快速
    公路或設站管制之道路，應遵守其管制之規定。」、「主線
    車道︰指車道中可供汽車直駛之車道。外側車道︰指主線車道
    中之最右側車道。內側車道︰指主線車道中之最左側車道。
    中線車道︰指同向三車道或五車道中之中間車道。中外車道︰
    指同向四車道或五車道中鄰接外側車道之車道。中內車道︰
    指同向四車道或五車道中鄰接內側車道之車道」、「汽車行
    駛高速公路及快速公路，其車道之使用，除因交通事故及道
    路施工依臨時或可移動標誌指示或交通勤務警察指揮外，應
    依設置之交通標誌、標線或號誌之規定，無設置者，應依下
    列規定︰…二、大型車應行駛於外側車道，並得暫時利用緊臨
    外側車道之車道超越前車。」道路交通安全規則第105 條、
    高速公路及快速公路交通管制規則第2 條第1 項第3款至第8
    款暨同規則第8 條第1 項第2 款亦有明定。
(二)按「汽車駕駛人之行為有下列情形之一，當場不能或不宜攔
    截製單舉發者，得逕行舉發：…七、經以科學儀器取得證據
    資料證明其行為違規。」、「前項第7款之科學儀器應採固
    定式，並定期於網站公布其設置地點。但汽車駕駛人之行為
    屬下列情形之一者，不在此限：…五、未依規定行駛車道。 
    」道路交通管理處罰條例（修正前）第7條之2第1項第7款、
    第2項第5款定有明文。次按「本細則依道路交通管理處罰條
    例第92條第4 項規定訂定之。」、「處理違反道路交通管理
    事件之程序及統一裁罰基準，依本細則之規定辦理。前項統
    一裁罰基準，如附件違反道路交通管理事件統一裁罰基準表
    。」違反道路交通管理事件統一裁罰基準及處理細則第1條
    、第2條第1項、第2項分別亦有明定，是違反道路交通管理
    事件統一裁罰基準及處理細則即係基於法律之授權所訂定。
    又依上開基準表記載，違反道路交通管理處罰條例第33條第
    1項第3款之規定，行駛高速公路未依規定行駛車道，大型車
    違規行駛內側以外車道，於期限內繳納罰鍰或到案聽候裁決
    者，處罰鍰4,000 元，並記違規點數1 點。又此裁罰基準經
    司法院大法官會議釋字第511號解釋認無違背法律保留原則
    ，自得為法院裁判時所適用。
(三)經查：
　1.揆諸兩造不爭執系爭車輛之行駛時間、路段及違規採證光碟
    勘驗內容（如本判決附件所示）及照片可知，原告駕駛之系
    爭車輛為營業貨櫃曳引車；而系爭車輛於110年8月4日13時2
    1分許，行經國道三號南向13.7公里處，影片全程可見系爭
    車輛左、右兩側車道之車輛均正常前進，匝道口無車輛匯入
    或變換車道；系爭車輛出現在畫面內之上開期間（錄影時間
    01秒至17秒間），均行駛於「中線車道」，系爭車輛以外之
    其餘大型車則行駛在外側車道。是此以觀，系爭車輛於上開
    時、地明顯未依規定行駛於外側車道，而行駛在內側以外之
    車道（中線車道），堪信屬實。
　2.再者，揆諸前揭說明，大型車行駛高速公路三線車道時，除
    因交通事故及道路施工依臨時或可移動標誌指示或交通勤務
    警察指揮外，應依設置之交通標誌、標線或號誌之規定，無
    設置者，即應行駛於最右側之外側車道，且僅得「暫時」利
    用緊臨外側車道之車道超越前車，並禁止行駛於「中線車道
    」、「內側車道」，為駕駛人皆應謹守之規定。是原告所駕
    駛之系爭車輛既屬於大型車，原告亦當庭表明其當時無變換
    車道之意圖，由影片播放之過程復未見其有超車之行止（頁
    76至78），則原告駕駛系爭車輛於前揭時、地行駛於上開路
    段，確有「行駛高速公路未依規定行駛車道者－慢速大型車
    行駛內側以外車道」之違規行為，已堪認定。
(四)原告雖主張：其行駛中線車道前，確實曾自外側車道超車駛
    入中線車道，且當時外側車道尚有車輛行駛暨接近交流道匯
    入口，恐有車輛駛來；其載重較重，變換車道危險云云。然
    查，原告所不爭執之如附件畫面「並未攝及」且無法證明其
    超車之經過；復經本院比對如附件所示影像，原告於上揭時
    、地駕駛系爭車輛持續行駛於中線車道，時間持續逾10秒鐘
    ，期間尚非無機會可重新駛入外側車道（系爭車輛與其右前
    方車輛均保持6組以上白虛線之車距），若原告確有為超越
    前方車輛駛入中線車道之事實，何以未於超過前車後，重新
    駛進外側車道，猶繼續直行於中線車道，已有疑義。此外，
    系爭車輛固然行近交流道匯入口，惟按其通常視線（按：可
    見其右前方係交流道口）暨觀察前方車況（按：外側車道行
    駛於系爭車輛右前方之數輛大型車，均魚貫行駛，並無閃避
    其他車輛），殊難謂不可辨視當時無車輛匯入主線車道之事
    屬實。遑論，系爭車輛於錄影時間13秒時已經過位於其右側
    之交流道口，何以原告迄畫面終了，仍行駛於中線車道，顯
    徵其所言與事實容有矛盾。本院考諸高速公路及快速公路交
    通管制規則第8 條第1 項第2 款所指「並得暫時利用緊臨外
    側車道之車道超越前車。」之旨，乃係因大型車車重及體積
    大而有較高之衝撞力，若發生交通事故，導致之損害亦較大
    ，且對小型車尤然，故限制其應行駛於外側車道，但考量其
    行車動線仍有超車之需求，故始例外允許其「暫時」利用緊
    臨外側車道之車道超越前車，是於欲超越前車之前，本應考
    量是否能即時變換回外側車道，或於超越前車之後，使用方
    向燈，並於出現變換回外側車道之時機及間距時，即應變換
    回外側車道，實不容原告僅憑自身主觀認知，逕執「前方交
    流道口恐有車輛匯入故其先暫行中線車道」、「載重車變換
    車道危險，故其不想一直變換車道」云云（頁78），作為不
    行駛外側車道之合法事由，否則上開規定將淪為具文。職故
    ，原告於附件所示期間均持續行駛該路段中線車道，亦未重
    新駛回外側車道，違規屬實，舉發機關予以舉發，被告所為
    裁罰，尚無違誤。從而，原告所執前開主張，自無足採。
六、綜上所述，原告於前揭時、地駕駛系爭車輛，確有「行駛高
    速公路未依規定行駛車道者－慢速大型車行駛內側以外車道
    」之違規行為，被告依道路交通管理處罰條例第33條第1 項
    第3 款、第63條第1 項第1 款及違反道路交通管理事件統一
    裁罰基準表等規定，對原告裁處罰鍰4,000 元，並記違規點
    數1 點，核無違誤。原告訴請撤銷原處分，為無理由，應予
    駁回。
七、本件第一審訴訟費用計為 300元（如訴訟費用計算書），應
    由原告負擔，爰確定第一審訴訟費用額如主文第2 項所示。
據上論結，本件原告之訴為無理由，依行政訴訟法第98條第1 項
前段、第237條之7、第237條之8第1項，判決如主文。
中　　華　　民　　國　　111 　年　　5 　　月　　31　　日
                  行政訴訟庭法  官　曹庭毓
以上正本係照原本作成。
如不服本判決，應於送達後20日內，向本院提出上訴狀，其未表
明上訴理由者，應於提出上訴後20日內向本院補提理由書（均須
按他造人數附繕本），並應繳納上訴費750 元。上訴理由應表明
關於原判決所違背之法令及其具體內容，或依訴訟資料可認為原
判決有違背法令之具體事實。
中　　華　　民　　國　　111 　年　　5 　　月　　31　　日
　                          書記官　黃婉晴
訴訟費用計算書
項        目              金  額（新臺幣）    備  註
第一審裁判費               300元
合        計               300元

附件：
檔案名稱：KNA-0985.MOV 攝影角度：錄影畫面係由國道某路段制高點拍攝該路段雙向            行車路況。(系爭車輛出現於畫面左側路段) 錄影時間：約00分17秒。  錄影時間 錄影內容 00分00秒至00分01秒 錄影畫面一開始，拍攝國道某路段之雙向車道（畫面左側可見來車車頭及部分左側車身、中間係中央分隔帶、右側則可見來車車尾及部分右側車身），各車道均有車輛正在通行。而左側畫面之路段係三主線車道，畫面遠端之外側車道以右，則設有槽化線暨連接延伸之穿越虛線，最右側為交流道入口之加速車道。 00分01秒至00分17秒止 錄影時間01秒至09秒間，左側畫面中有數輛大型車行駛於外側車道，其餘小型車輛各行駛於中線、內側車道，當時車況良好、車流正常。錄影時間10秒時起，左側畫面遠端（接近槽化線、交流道入口處），有一輛白色車頭、墨綠色貨櫃之貨櫃曳引車（下稱系爭車輛）駛來，該車沿途均行駛於中線車道，未變換車道，系爭車輛之左前側（內側車道）、右前側（外側車道）則各有一輛小型車同向行駛（與系爭車輛間之距離均逾6組白虛線）。此後，系爭車輛持續行駛中線車道，迄錄影終了亦然。